臺灣嘉義地方法院刑事判決　　　　　　 100年度交易字第64號
公　訴　人　臺灣嘉義地方法院檢察署檢察官
被　　　告　林仲常
選任辯護人　陳忠鎣律師
上列被告因過失傷害案件，經檢察官聲請簡易判決處刑（九十九
年度偵字第三七一五號），本院認不宜以簡易判決處刑，改依通
常程序審理，判決如下：
    主  文
林仲常無罪。
    理  由
壹、聲請簡易判決處刑意旨略以：被告林仲常於民國九十八年十
    一月十一日上午七時十五分許，騎乘自行車沿嘉義巿彌陀路
    慢車道由南往北方向行駛，途經彌陀路一三二號前，理應注
    意慢車應在劃設之慢車道上靠右順序行駛及慢車行駛，不得
    爭先、爭道、並行競駛或以其他危險方式駕駛，而依當時情
    形，並無不能注意之情事，竟疏於注意，未在劃設之慢車道
    上靠右順序行駛，爭先駛入右側慢車道，適有告訴人江耀輝
    騎乘車牌號碼二ＨＫ—三九○號重型機車搭載其孫女江穎沿
    嘉義巿彌陀路右側慢車道同向行駛在右前方，兩車不慎發生
    碰撞，致告訴人江耀輝所騎乘之車輛往前滑行而撞及案外人
    林世章停放在人行道上之車牌號碼四四六—ＲＪ號自用大貨
    車之後車尾部位，造成告訴人江耀輝受有顱內出血、右側橈
    骨粉碎性骨折、顏面骨骨折之傷害，江穎則受有臉部擦傷之
    傷害（江穎受傷部分未據告訴）。因認被告涉有刑法第二百
    八十四條第一項前段之過失傷害罪嫌。
貳、證據能力方面：
    按被告以外之人於審判外之陳述，經當事人於審判程序同意
    作為證據，法院審酌該言詞陳述或書面陳述作成時之情況，
    認為適當者，亦得為證據。當事人、代理人或辯護人於法院
    調查證據時，知有第一百五十九條第一項不得為證據之情形
    ，而未於言詞辯論終結前聲明異議，視為有前項之同意，刑
    事訴訟法第一百五十九條之五定有明文。查本件認定事實所
    引用之其餘陳述證據，經本院於審理時提示被告林仲常及其
    辯護人均表示無意見，迄於言詞辯論終結前亦未聲明異議，
    可認為同意作為證據，本院審酌該陳述證據之取得過程並無
    瑕疵，與本案待證事實間復具有相當之關聯性，以之為本案
    證據尚無不當，自得採為證據。
參、實體認定方面：
一、按犯罪事實應依證據認定之，無證據不得認定犯罪事實；不
    能證明被告犯罪者，應諭知無罪之判決，刑事訴訟法第一百
    五十四條第二項、第三百零一條第一項分別定有明文。又檢
    察官聲請簡易判決處刑之案件，法院於審理後，認應為無罪
    、免訴、不受理或管轄錯誤判決之諭知者，應適用通常程序
    審判之，刑事訴訟法第四百五十一條之一第四項第三款、第
    四百五十二條亦有明文。次按告訴人之告訴，係以使被告受
    刑事訴追為目的，是其陳述是否與事實相符，仍應調查其他
    證據以資審認（最高法院五十二年臺上字第一三○○號判例
    參照）。復按認定犯罪事實應依證據，為刑事訴訟法所明定
    ，故被告否認犯罪事實所持之辯解，縱屬不能成立，仍非有
    積極證據足以證明其犯罪行為，不能遽為有罪之認定；認定
    不利於被告之事實，須依積極證據，苟積極證據不足為不利
    於被告事實之認定時，即應為有利於被告之認定，更不必有
    何有利之證據；認定犯罪事實所憑之證據，雖不以直接證據
    為限，間接證據亦包括在內；然而無論直接或間接證據，其
    為訴訟上之證明，須於通常一般之人均不致有所懷疑，而得
    確信其為真實之程度者，始得據為有罪之認定，倘其證明尚
    未達到此一程度，而有合理之懷疑存在時，事實審法院復已
    就其心證上理由予以闡述，敘明其如何無從為有罪之確信，
    因而為無罪之判決，尚不得任意指為違法（最高法院三十年
    上字第一八三一號、三十年上字第八一六號、七十六年臺上
    字第四九八六號判例參照）。
二、本件公訴人認被告林仲常涉有過失傷害犯行，係以告訴人江
    耀輝於警詢及偵查指訴、證人江穎於偵查之證詞、道路交通
    事故現場圖、道路交通事故調查報告表(一)、(二)、現場照片及
    長庚醫療財團法人嘉義長庚紀念醫院診斷證明書為其所憑之
    論據。訊據被告固坦承有於九十八年十一月十一日上午七點
    多，騎乘腳踏車經過案發地點，惟矢口否認有何過失傷害之
    犯行，辯稱：其未騎乘腳踏車撞及告訴人江耀輝所騎乘之機
    車，係告訴人之孫女江穎騎乘機車由後撞及其所騎乘之腳踏
    車，且其當時並未穿越彌陀路上分隔島中間等語。經查：
  (一)告訴人江耀輝於警詢指稱：「（肇事前你的【對方】行進方
    向、行駛車道？肇事經過情形？）車禍發生前我沿彌陀路慢
    車道由南往北騎乘至肇事地點看見一部腳踏車（行向不明，
    車頭朝東好像要往巷子）以致對方左手把與我左手發生碰撞
    ，造成我車子偏向不穩，再撞及一部停放路邊自大貨四四六
    —ＲＪ（引擎熄火）」等語（見第一五○號本院卷第一一一
    頁）；又於警詢指稱：「（請你詳述當時肇事經過情形？）
    車禍前我騎乘重機車二ＨＫ—三九○號沿彌陀路慢車道由南
    往北騎乘，至肇事地點，有部腳踏車由彌陀路西側斜穿往光
    仁街騎乘，以致於對方左手把與我車乘客腹部發生碰撞，造
    成我機車重心不穩偏向再撞及停放紅磚道自大貨車四四六—
    ＲＪ號，造成我人車倒地受傷送醫」等語（見警卷第二頁）
    ；復於偵查指訴：「（當時騎的方向有無看到林仲常？）沒
    有。看到就來不及了」（見第三七一五號偵查卷第一二頁）
    、「（行經車禍發生地點時，你發現林仲常的腳踏車時，你
    們二人究竟距離多遠？你有無緊急煞車或按喇叭警示？）大
    概三、四台尺，他從我左邊撞上來的，我沒有發現他，所以
    沒有煞車或按喇叭」、「（林仲常騎乘腳踏車之行進動線為
    何？）他是騎腳踏車跨越分隔島要騎到光仁街去，我是沿彌
    陀路往北騎，才會被他撞到我機車後方鐵架的左側」等語（
    見第二六一九號偵查卷第六頁）；再於本院以證人身分證稱
    ：「（九十八年十一月十一日早上車禍發生的經過為何？）
    我早上騎乘車牌號碼二ＨＫ—三九○號重型機車載我孫女江
    穎，我從我家出發沿仁義潭出來右轉彌陀路，就直走到案發
    地點，我是騎在慢車道上往北邊騎，被告騎乘腳踏車撞到我
    機車的置物架的左邊，我就偏向而撞到停在路邊的大貨車」
    、「（腳踏車原來的行進路線為何？）被告從中央分隔島的
    缺口騎過來的」、「（你如何確定被告係從中央分隔島的缺
    口騎乘過來？）我有看到」、「（你從何處看到的？）在還
    沒有撞到之前，我有看到一個黑影從分隔島缺口過來，過來
    之後我的機車就被撞到然後往右偏」等語（見第一五○號本
    院卷第三三頁）、「（你說被告騎乘機車是撞到你的後面，
    你如何看到被告是從哪裡來的？）我的機車速度比腳踏車快
    ，所以被告在穿越分隔島之前，我就有看到一個騎腳踏車的
    人影，之後我就被撞到」等語（見第一五○號本院卷第三三
    、三四頁）、「（你於警詢所述是腳踏車的左手手把與你的
    機車上乘客腹部發生碰撞造成機車不穩，才撞到大貨車，為
    何與今日所述不符？）我不記得為何我會這樣說」、「（你
    剛才說你忘記為何在警局這樣講，為何今日就記得是被告的
    腳踏車撞到你的置物箱的後方？）我忘記在警察局為何這樣
    說」等語（見第一五○號本院卷第三五頁）；證人江穎於偵
    查證稱：「（你有無看到你爺爺騎上開機車與腳踏車發生擦
    撞？）沒有。但我有聽到聲音。是撞到機車左後方的鐵架子
    ，沒有撞到我」等語（見第二六一九號偵查卷第二二頁）；
    證人江穎於本院證稱：「（車禍發生經過為何？）當天早上
    證人江耀輝騎車載我從家裡仁義潭的產業道路出發，從忠義
    橋右轉彌陀路慢車道，然後聽到機車左後方有金屬的撞擊聲
    ，機車就往右前方滑行，就撞到停在路旁的大貨車」、「（
    腳踏車何處撞到機車的何處？）我不知道」、「（你的身體
    有無被撞到？無」等語（見第一五○號本院卷第三七頁）、
    「（你確定是腳踏車撞到機車嗎？是」、「（如何確定？因
    為我有聽到金屬撞擊聲，機車才往前滑行的」等語（見第一
    五○號本院卷第三八頁）。綜觀證人即告訴人江耀輝上開指
    訴及證詞，其對於被告所騎乘腳踏車之行向及撞擊前有無看
    見被告，先於警詢稱被告腳踏車行向不明，車頭朝東好像要
    往巷子，又於警詢稱被告腳踏車由彌陀路西側斜穿往光仁街
    騎乘，再於偵查稱當時未發現被告，所以沒有煞車或按喇叭
    ，復於本院稱撞到之前有看到一個黑影從分隔島缺口過來，
    過來之後其機車就被撞到然後往右偏；就被告腳踏車撞及證
    人江耀輝所騎乘機車之位置，證人江耀輝先於警詢稱被告腳
    踏車左手把與其左手發生碰撞，又於警詢稱被告腳踏車左手
    手把與機車乘客腹部發生碰撞，再於偵查及本院改稱被告腳
    踏車撞到其機車後方置物架左側，其前後指訴及證述不一，
    且其指稱被告腳踏車左手手把與機車乘客腹部發生碰撞，亦
    與證人江穎於本院證稱其身體未被腳踏車撞及等情不符，證
    人江耀輝對於事故發生經過情形之指述既有如上所述之瑕疵
    ，且此等瑕疵難認屬記憶上之細節性錯誤，自不得單憑證人
    江耀輝及江穎上開指證，即逕為不利被告之認定。又證人江
    耀輝雖於偵查及本院一再指證被告騎乘之腳踏車有撞及其機
    車後方置物架左側，惟被告騎乘之腳踏車於案發後並無明顯
    擦撞痕跡，業據證人即到場處理員警羅達霖於本院證述明確
    （見第一五○號本院卷第二九頁），並有該腳踏車照片附卷
    可參（見第一五○號本院卷第五二、五三頁），參諸證人江
    穎上述證稱：在機車行進之際，有聽聞金屬撞擊聲等語及證
    人江耀輝上述所稱：遭撞擊後其機車即往右前方滑行撞及路
    邊大貨車等語，則如被告騎乘腳踏車與證人江耀輝騎乘機車
    果有發生撞擊果有發生撞擊，二車之撞擊力量自應十分猛烈
    ，腳踏車應會留下撞擊痕跡，證人江耀輝及江穎所為證述與
    被告之腳踏車無明顯擦撞痕跡亦不相符。況被告於案發當時
    年約七十六歲，其騎乘腳踏車之車速應無可能較證人江耀輝
    騎乘重型機車之車速為快，證人江耀輝亦於本院證稱：其機
    車速度較腳踏車快等語（見第一五○號本院卷第三四頁），
    是證人江耀輝所稱當時係被告所騎乘之腳踏車由後撞及其所
    騎乘之機車致其機車往前右偏再撞及路旁貨車，造成其受有
    上述傷害等情，實與一般經驗法則有違。再者，本件經送嘉
    義市政府警察局交通隊分析結果，亦認被告無肇事因素，有
    嘉義市政府警察局交通隊道路交通事故初步分析研判表在卷
    可參（見第一五○號本院卷第五七頁）。
  (二)至被告辯稱：係證人江穎騎乘機車由後撞及其所騎乘之腳踏
    車等語，雖與證人江穎於本院證述：其不會騎機車等語（見
    第一五○號本院卷第三九頁）不符，惟被告於本院稱：因其
    當時從背後被撞，起來時看到證人江穎扶著機車，故而推論
    係遭證人江穎騎機車撞及等語（見第六四號本院卷第三○頁
    ），故被告上開辯解顯係其見證人江穎手扶機車所為推論，
    並未目擊證人江穎騎乘機車。被告復辯稱：其當時並未穿越
    彌陀路上分隔島中間等語，此固與證人即最先到場警員蕭翔
    文於本院證述：當時被告向其表示係從住處大樓樓下穿越彌
    陀路上中央分隔島間的防撞桿，再左轉彌陀路往北騎乘等語
    （見第一五○號本院卷第九八頁）相異，惟被告始終堅詞否
    認有騎乘腳踏車撞及告訴人機車情事，聲請簡易判決處刑意
    旨亦未提及被告有騎乘腳踏車穿越彌陀路分隔島左轉之過失
    行為，縱被告騎乘腳踏車穿越分隔島左轉行為有違交通法規
    ，然證人江耀輝及江穎前開指證及現場跡證仍有上述瑕疵，
    亦無證據證明被告之交通違規行為，與本案車禍之發生有何
    因果關係，則被告辯解縱非可採，仍難據以推測被告確有聲
    請簡易判決處刑意旨所指之犯行。
三、綜上所述，證人江耀輝所受傷害是否係遭被告騎乘腳踏車撞
    及所致，仍容有合理之懷疑存在，衡諸首揭說明，自應依罪
    疑惟輕之原則，為被告有利之認定。此外，復查無其他積極
    證據證明被告確有公訴人所指過失傷害犯行，自屬不能證明
    被告犯罪，依法應諭知無罪之判決。
據上論斷，應依刑事訴訟法第四百五十二條、第二百八十四條之
一、第三百零一條第一項，判決如主文。
中    華    民    國   100    年    4     月    29    日
                    交通法庭    法  官  鄭雅文
以上正本證明與原本無異。
如不服本判決應於判決送達後十日內向本院提出上訴書狀，並應
敘述具體理由；其未敘述上訴理由者，應於上訴期間屆滿後二十
日內向本院補提理由書（均須按他造當事人之人數附繕本）「切
勿逕送上級法院」。告訴人或被害人如對於本判決不服者，應具
備理由請求檢察官上訴，其上訴期間之計算係以檢察官收受判決
正本之日期為準。
中    華    民    國   100    年    4     月    29    日
                                書記官  潘宜伶